【裁判字號】    95,交訴,143
【裁判日期】    951226
【裁判案由】    肇事遺棄罪
【裁判全文】
臺灣桃園地方法院刑事判決             95年度交訴字第143號
公  訴  人  臺灣桃園地方法院檢察署檢察官
被      告  甲○○
上列被告因肇事遺棄罪案件，經檢察官提起公訴（95年度偵字第
21742 號），被告於本院準備程序進行中，就被訴事實為有罪之
陳述，經本院告知簡式審判程序意旨，並聽取公訴人及被告之意
見後，本院合議庭裁定由受命法官獨任依簡式審判程序審理，並
判決如下：
    主  文
甲○○駕駛動力交通工具肇事，致人受傷而逃逸，處有期徒刑柒
月，緩刑參年。
    事  實
一、甲○○於民國95年9 月5 日（起訴書誤植為15日）上午，駕
    駛車牌號碼DW─8263號自用小客貨車（下稱上開自小客車）
    ，沿桃園縣龍潭鄉○○路往石門方向行駛，於同日中午12時
    許，途經桃園縣龍潭鄉○○路370 巷口，原應注意行車速度
    ，依標誌或標線之規定，無標誌或標線者，在市區道路，時
    速不得超過50公里，以及汽車行駛時，應注意車前狀況，並
    隨時採取必要之安全措施，以避免危險之發生，而依當時天
    候晴、日間有自然光線、路面鋪裝柏油、乾燥、無缺陷、無
    障礙物、視距良好，對於車前各人、車之動態當能確切掌握
    等情況，並無不能注意之情事，竟疏未注意應遵守速限及車
    前狀況，貿然以超過該路段速限（即時速50公里）時速70公
    里之速度疾行，適有乙○騎乘車牌號碼HSL-272 號重型機車
    （下稱上開機車）自上開民族路370 巷駛入民族路，甲○○
    見狀已閃煞不及，致其所駕駛上開自小客車之車頭，不慎撞
    擊乙○所騎乘上開機車，致人車倒地後，乙○因而受有左側
    脛骨平台骨折、左側後十字韌帶撕除性骨折及左側顴骨骨折
    等傷害（所涉過失傷害部分業據告訴人撤回告訴，另經檢察
    官為不起訴處分在案），而乙○成為無自救力之人後，詎甲
    ○○未停車下來查看，對乙○為其生存所必要之扶助及保護
    ，反另行起意逕自駕車逃逸駛離現場。嗣經警循線查獲，始
    悉上情。
二、案經桃園縣政府警察局龍潭分局報告臺灣桃園地方法院檢察
    署檢察官偵查起訴。
    理  由
一、程序部分：本件被告甲○○所犯係死刑、無期徒刑或最輕本
    刑為三年以上有期徒刑以外之罪，亦非屬臺灣高等法院管轄
    第一審之案件，其於準備程序中就被訴事實為有罪之陳述，
    經本院告知簡式審判程序之旨，並聽取當事人意見後，經本
    院合議庭依刑事訴訟法第273 條之1 第1 項規定裁定由受命
    法官獨任進行簡式審判程序，合先敘明。
二、訊據被告甲○○對於上揭事實坦白承認，並核與證人即被害
    人乙○於警詢中所指述之案發情節相符，此外，復有道路交
    通事故現場圖1 份、道路交通事故調查報告表2 份、國軍桃
    園總醫院附設民眾診療服務處出具之診斷證明書1 紙、監視
    器翻拍照片4 幀及現場、車損照片12張附卷可稽。又按行車
    速度，依標誌或標線之規定，無標誌或標線者，在市區道路
    ，時速不得超過50公里，又汽車行駛時，應注意車前狀況，
    並隨時採取必要之安全措施，此道路交通安全規則第93條第
    1 項第1 款及第94條第3 項均定有明文。被告考領駕駛執照
    應對前開規定知之甚詳，被告駕駛汽車自應遵守上開規定，
    並應負有前開注意義務，而參之依前揭道路交通事故調查報
    告表所載及現場照片所示，肇事當時天候晴、日間有自然光
    線、路面鋪裝柏油、乾燥、無缺陷、無障礙物、視距良好，
    對於車前各人、車之動態當能確切掌握等情況，並無不能注
    意之情事，被告竟超速駕駛上開自小客車，且未注意車前狀
    況，並隨時採取必要之安全措施，因而肇事致被害人乙○受
    有上述傷害，被告對本件車禍之發生顯有過失。又被害人乙
    ○係因本件車禍而受有上開傷害，其受傷與被告之過失行為
    間有相當因果關係。再者，被害人乙○因被告駕車撞擊而受
    有上開傷害倒地後，非待他人之保護，即不能維持其生存，
    而成為無自救力人，應足認定。而被告為汽車駕駛人，對於
    上開時、地因其駕駛上開自小客車肇事受有前述傷害，而成
    為無自救力之被害人乙○，應立即採取救護或其他必要措施
    ，詎其不為被害人乙○生存所必要之保護或其他必要措施，
    反而駕車逃離現場，棄無自救力之被害人乙○於不顧，則其
    有遺棄及逃逸之故意甚明。綜上，本件事證明確，被告上揭
    犯行足可認定，應依法論科。
三、被告甲○○因駕車過失撞擊被害人乙○致傷，而肇事逃逸，
    核其所為係犯刑法第185 條之4 之駕駛動力交通工具肇事，
    致人傷而逃逸罪。爰審酌被告駕車違規，以致肇事使被害人
    乙○受有前述傷害，且於肇事後棄被害人乙○於不顧，逕行
    逃離現場，所為非是，惟念被告事後已與被害人乙○達成民
    事和解，賠償其所受損害，此經被害人乙○於本院審理時陳
    明在卷，及被告並無任何前科，有臺灣高等法院被告前案紀
    錄表1 紙在卷足佐，素行尚稱良好等一切情狀，量處如主文
    所示之刑。查被告未曾因故意犯罪受有期徒刑以上刑之宣告
    ，有上開被告前案紀錄表在卷可考，其經此次科刑之教訓後
    ，應知所警惕，信無再犯之虞，而被告已與被害人乙○成立
    民事和解，且被害人乙○亦於本院審理時陳稱：伊願意原諒
    被告，希望法院對被告從輕發落等語在卷，因認被告本件所
    受罪刑，以暫不執行為適當，爰依刑法第74條第1 項第1 款
    併予宣告緩刑3 年，用啟自新。
據上論斷，應依刑事訴訟法第273 條之1 第1 項、第299 條第1
項前段，刑法第185 條之4 、第74條第1 項第1 款，判決如主文
。
本案經檢察官鄭東峰到庭執行職務。
中    華    民    國    95    年    12    月    26    日
                              交通法庭法  官  王美玲
以上正本證明與原本無異。
如不服本判決，應於判決送達後10日內向本院提出上訴狀 (應附
繕本)， 上訴於臺灣高等法院。
                                      書記官  吳玉蘭
中    華    民    國    95    年    12    月    26    日
附錄本案論罪科刑法條：
刑法第185條之4
駕駛動力交通工具肇事，致人死傷而逃逸者，處六月以上五年以
下有期徒刑。


司法院資訊處製作；財團法人民間司法改革基金會備份。
